【裁判字號】    95,易,457
【裁判日期】    950810
【裁判案由】    妨害兵役
【裁判全文】
臺灣板橋地方法院刑事判決               95年度易字第457號
公  訴  人  臺灣板橋地方法院檢察署檢察官
被      告  甲○○
上列被告因妨害兵役案件，經檢察官提起公訴（九十五年度偵字
第九三四號），本院判決如下：
    主  文
甲○○無罪。
    理  由
一、公訴意旨略以：被告甲○○為後備軍人，設籍在臺北縣三重
    市○○街一二０號之二，並未實際居住上開處所，竟意圖避
    免召集，無故不依規定申報居住處所，致臺北縣後備司令部
    所發，指定應於民國九十四年九月十二日上午八時前往臺北
    縣土城市○○路八一號（北部地區彈藥庫土城分庫）報到之
    教育召集令（召集編號：忠勤九三０三之一四號）無法送達
    ，因認被告涉違反妨害兵役治罪條例第十條第一項第三款罪
    嫌等語。
二、按犯罪事實，應依證據認定之，無證據不得認定犯罪事實；
    不能證明被告犯罪者，應諭知無罪之判決，刑事訴訟法第一
    百五十四條第二項及第三百零一條第一項分別定有明文。
三、公訴人認被告甲○○涉有前揭妨害兵役治罪條例罪嫌，無非
    係以卷附之教育召集令暨收領回執及臺北縣政府警察局三重
    分局後備軍人行方不明／遷出未報年籍表各一份為其論據。
四、訊據被告甲○○堅決否認有何妨害兵役之犯行，辯稱：伊自
    九十三年十一月起，即承租臺北縣三重市○○街一二０號之
    二頂樓加蓋房屋，而設籍在臺北縣三重市○○街一二０號之
    二，因白天外出工作不在家，加上警員一直認為四樓是之前
    房東自己住，所以晚上也沒有上四樓按電鈴，伊才未收到教
    育召集令，警員也才認為伊沒有住在戶籍地，伊不是故意逃
    避召集等語。惟查：
(一)、本件教育召集令之受領回執聯，除繕打召集符號、編號、應
    召員姓名甲○○及身分證字號外，其他欄位均為空白，有該
    受領回執聯一紙在卷可稽，是被告甲○○辯稱其並未收到應
    召之通知等語，自非無據，堪以採信。
(二)、證人即臺北縣政府警察局三重分局慈福派出所警員黃基昌於
    本院審理時證稱：「（對該三重分局後備軍人行方不明年籍
    表有何意見？）是我簽註意見的。」、「（請說明你當時送
    達召集令之經過？）我們送達是按照上面的地址，我送到一
    二０號三樓，但該處沒有住人，我問樓下的人是否認識甲○
    ○，一樓住戶說不認識，頂樓加蓋部分一般都租給其他人，
    所以我沒有到頂樓加蓋送達，送達之前一年多，是一位老婆
    婆住的，我也問鄰居才知道，規定是戶籍遷入後七日內查戶
    口，但被告遷入後我沒有查過他的戶口，所以我不知道他住
    在頂樓加蓋，收到被告的召集令才知道。」、「我都是照送
    達情形陳述，當時也沒有留什麼資料通知被告到派出所領取
    召集令。」、「（在偵查中時檢察官有無要你查明被告是否
    確實住在頂樓加蓋？）沒有，但我於偵查中作證後，有一天
    晚上我到頂樓加蓋去查證被告是否住在那邊，他確實有住在
    頂樓加蓋。」、「（召集令送達幾次？）我至少去三樓敲門
    三次，但都沒有人開門，對面也問過一次，沒有人在家，所
    以只有問一樓的人。」、「（送達不在時，是否會在門口張
    貼通知單？）以前沒有，現在才有。」等語，被告既然確實
    居住在臺北縣三重市○○街一二０號四樓，僅因證人於被告
    遷入後並未前往戶口查察，而誤以為頂樓加蓋之房屋為他人
    所居住，且並未留下任何通知單，而認被告並未居住在該處
    ，則員警就教育召集之通知和查報，顯有瑕疵。
(三)、被告居住之臺北縣三重市○○街一二０號四樓，因係頂樓加
    蓋，屬臺北縣三重市○○街一二０號三樓之增建，並無編訂
    臺北縣三重市○○街一二０號四樓之門牌，而無法單獨設籍
    ，有臺北縣三重市戶政事務所九十五年五月九日北縣重戶字
    第０九五０００四四八八號函一紙在卷可稽，故被告僅能將
    戶籍設於臺北縣三重市○○街一二０號三樓，難認被告有意
    圖避免召集，而將居住處所遷移，無故不依規定申報之情形
    。
(四)、綜上所述，被告甲○○辯稱其未收到本件教育召集令乙情，
    應堪以採信，且無法證明被告有意圖避免召集，而將居住處
    所遷移，無故不依規定申報之犯行，核與前開條例第十條第
    一項第三款之規定不符。此外，本院復查無其他確切之積極
    證據足以證明被告有何公訴人所指之妨害兵役犯行，既不能
    證明被告犯罪，揆諸前開說明，即應為被告無罪判決之諭知
    。
據上論斷，應依刑事訴訟法第三百零一條第一項前段，判決如主
文。
本案經檢察官朱學瑛到庭執行職務。
中    華    民    國    95    年    8     月    10    日
                刑事第十四庭  審判長 法  官  黎 錦 福
                                     法  官  饒 金 鳳
                                     法  官  曾 正 耀
上正本證明與原本無異。
如不服本判決，應於判決送達後十日內，向本院提出上訴狀。
                                     書記官  陳 淑 怡
中    華    民    國    95    年    8     月    10    日


司法院資訊處製作；財團法人民間司法改革基金會備份。
